【裁判字號】    95,交聲,794
【裁判日期】    951005
【裁判案由】    聲明異議
【裁判全文】
臺灣臺中地方法院交通事件裁定         95年度交聲字第794號
原處分機關  交通部公路總局臺中區監理所臺中市監理站
異  議  人
即受處分人  甲○○
上列受處分人因違反道路交通管理處罰條例案件，對於交通部公
路總局臺中區監理所臺中市監理站於民國九十五年八月十八日以
裁監稽違字第裁61-GC0000000號裁決書所為之處分，聲明異議，
本院裁定如下：
    主    文
原處分撤銷。
    理    由
一、原處分意旨係以：異議人即受處分人於民國95年8月3日騎乘
    車牌號碼PTX—863號重型機車於違規地點，因酒測結果，其
    酒測值為0.96㎎/L，違反道路交通管理事件，遭臺中市警察
    局第四分局交通分隊以中市警交字第 GC0000000號開單舉發
    ，受處分人於95年08月18日收受裁決書後，不服本站裁決，
    於95年8月31日提出異議，本站謹依法務部95年5月25日法律
    字第0950700393號函示及警方舉發之違規事實裁處。
二、本件聲請異議意旨略以：異議人即受處分人周傳雄於95年08
    月03日23時21分許，途經臺中市○○區○○路與惠中路口時
    ，為警攔檢酒測，經臺中市警察局當場開立二張罰單，受處
    分人因酒後駕車案件，經臺灣臺中地方法院檢察署檢察官偵
    查終結，予以緩起訴處分，受處分人並向犯罪被害人保護協
    會臺中分會支付新臺幣五萬元，行政罰法明訂刑事罰優先行
    政罰之「一事不兩罰原則」，及被判罰金亦不必再受罰鍰處
    分，但經監理所告知聲請人罰金若低於罰鍰，必須補足差額
    ，形同「一罪兩罰」，有抵觸行政罰法之虞，為此提出聲明
    異議。
三、按汽車駕駛人，駕駛汽車經測試檢定有酒精濃度超過規定標
    準之情形者，處新臺幣一萬五千元以上六萬元以下罰鍰，並
    當場移置保管該汽車及吊扣其駕駛執照一年；因而肇事致人
    受傷者，並吊扣其駕駛執照二年；致人重傷或死亡者，吊銷
    其駕駛執照，並不得再考領，道路交通管理處罰條例第35條
    第1項第1款定有明文。次按一行為同時觸犯刑事法律及違反
    行政法上義務者，依刑事法律處罰之。但其行為應處以其他
    種類行政罰或得沒入之物而未經法院宣告沒收者，亦得裁處
    之；前項行為如經不起訴處分或為無罪、免訴、不受理、不
    付審理之裁判確定者，得依違反行政法上義務規定裁處之，
    行政罰法第26條亦有明文。再按被告所犯為死刑、無期徒刑
    或最輕本刑3 年以上有期徒刑以外之罪，檢察官參酌刑法第
    57條所列事項及公共利益之維護，認以緩起訴為適當者，得
    定1年以上3年以下之緩起訴期間為緩起訴處分，其期間自緩
    起訴處分確定之日起算；又被告於緩起訴期間內，有下例情
    形之一者，檢察官得依職權或依告訴人之聲請撤銷原處分，
    繼續偵查或起訴：(一)於期間內故意更犯有期徒刑以上之罪，
    經檢察官提起公訴者；(二)緩起訴前，因故意犯他罪，而在緩
    起訴期間內受有期徒刑以上刑之宣告者；(三)違背第253條之2
    第1 項各款之應遵守或履行事項者；刑事訴訟法第253條之1
    第1項、第253條之3第1項分別定有明文。是被告經檢察官為
    「緩起訴處分」者，於「緩起訴」之猶豫期間內，其最後是
    否會被檢察官提起公訴，猶懸而未定，意即「緩起訴」處分
    於猶豫期間內尚未具有實質之確定力，檢察官於期間內，可
    對被告繼續觀察，此時若被告顯無反省警惕之情或根本欠缺
    反省警惕之能力，檢察官得依職權或依告訴人之聲請，將被
    告「緩起訴處分」撤銷。而行政罰法第26條規定之「一事不
    二罰」原則，係指應受行政罰之行為如經不起訴處分或為無
    罪、免訴、不受理、不付審理之裁判「確定」者，始得依違
    反行政法上義務規定裁處之，並未明文包括「緩起訴處分」
    在內，雖「緩起訴處分」確定時，被告可免於刑事訴追，與
    受「不起訴處分」之效果相同，行政罰法第26條第2 項解釋
    上亦應包括「緩起訴處分」在內，但依據該規定之立法意旨
    ，亦必須待「緩起訴處分」實質確定時，被告才終局地確定
    免於受刑事訴追，原處分機關始得為行政裁罰；亦即在緩起
    訴期間內（即猶豫期間期滿前），該緩起訴處分若經撤銷，
    被告尚有受刑事訴追、處罰之可能，此時原處分機關若依法
    為行政裁決，無異將使受處分人有同時遭受行政處罰及刑事
    訴追之危險，顯與行政罰法第26條規定之立法意旨相悖。
四、經查：本件受處分人於前開時地因酒後駕車，為警攔檢，測
    得其呼氣酒精濃度超過規定之標準，經警以舉發「酒後駕車
    」違規之事實，此有臺中市警察局中市警交字第 GC0000000
    號舉發違反道路交通管理事件通知單在卷可稽，受處分人對
    此亦不爭執，則受處分人酒後駕車違規事證明確，應堪認定
    。又受處分人因酒後駕車之同一事實，經臺灣臺中地方法院
    檢察署檢察官於95年8月5日以95年度速偵字第2999號為緩起
    訴處分，緩起訴期間為二年，受處分人並應於收受緩起訴處
    分命令通知書後六十日內向犯罪被害人保護協會臺中分會繳
    納新臺幣五萬元，此有臺灣臺中地方法院檢察署檢察官95年
    度速偵字第2999號緩起訴處分書在卷為憑。本件緩起訴處分
    之確定時間為95年9月4日，緩起訴期間為2年，迄於97年9月
    3日該緩起訴處分始實質確定。從而，依前揭行政罰法上之
    「一事不二罰」原則，在本件緩起訴處分尚未實質確定前，
    原處分機關即依道路交通管理處罰條例規定為本件裁決，顯
    與行政罰法第26條第2項之規定有違。綜上所述，原處分機
    關之裁決，既有未洽，自應由本院將原處分撤銷。
據上論斷，應依道路交通案件處理辦法第20條前段，裁定如主文
。
中    華    民    國    95    年    10    月    5     日
                  交通法庭    法  官  巫淑芳
上正本證明與原本無異。
如不服本裁定，應於送達後5日內，向本院提出抗告狀。
                              書記官  王麗麗
中    華    民    國    95    年    10    月    5     日


司法院資訊處製作；財團法人民間司法改革基金會備份。
